【裁判字號】    91,易,892
【裁判日期】    920122
【裁判案由】    妨害兵役
【裁判全文】
臺灣屏東地方法院刑事判決                          九十一年度易字第八九二號
    公  訴  人  臺灣屏東地方法院檢察署檢察官
    被      告  丙○○
右列被告因妨害兵役案件，經檢察官提起公訴（九十一年度偵字第三四一○號），本
院判決如左：
    主  文
丙○○無罪。
    事  實
一、公訴意旨略以：丙○○係後備軍人，原住屏東縣佳冬鄉○○村○○路一九六號，
    竟於不詳時間起遷出上開處所後，而無故不依規定申報，致使屏東縣團管區司令
    所發之精誠三二之五號第零七四一號「教育召集令」，於民國九十一年五月一日
    及三日，由屏東縣警察局枋寮分局佳冬分駐所警員陳廷專送達至上開處所，指定
    其應於民國九十一年五月十五日八時，前往高雄縣鳳山市○○路二號「衛武營區
    」報到之上開教育召集令，無法送達，並無故逾應召期限二日。因認丙○○涉犯
    妨害兵役治罪條例第十條第三項之罪嫌。
二、公訴人認被告涉有右揭犯嫌，係以卷附教育召集令、召集令交付通知書、後備軍
    人年籍表及台灣屏東地方法院檢察署以雙掛號傳喚被告無著，經郵務機關以被告
    遷移不明而退回開庭通知書之信封各一份為其主要論據。訊據被告則堅決否認有
    何違反妨害兵役治罪條例之犯行，辯稱：伊原有戶籍是設在台南市○區○○里○
    ○街三六○號，對其戶籍被遷移到屏東縣佳冬鄉○○村○○路一九六號一事完全
    不知情等語。
三、按犯罪事實應依證據認定之，無證據不得推定其犯罪事實。又不能證明被告犯罪
    者，應諭知無罪之判決，刑事訴訟法第一百五十四條、第三百零一條第一項分別
    定有明文。次按事實之認定，應憑證據，如未能發現相當證據，或證據不足以證
    明，自不能以推測或擬制之方法，為裁判基礎。另認定犯罪事實所憑之證據，雖
    不以直接證據為限，間接證據亦包括在內，然而無論直接或間接證據，其為訴訟
    上之證明，須於通常一般之人不致有所懷疑，而得確信其為真實之程度者，始得
    據為有罪之認定，倘其證明尚未達到此一程度，而有合理之懷疑存在時，即無從
    為有罪之認定，最高法院分別著四十年台上字第八十六號、七十六年台上字第四
    九八六號判例可資參照。
四、經查：
    (一)丙○○原戶籍所在地係台南市○區○○里○○街三六○號，惟因丙○○向多家
      地下錢莊借貸，以致常有不明人士前往丙○○之上開戶籍地催討債款，丙○○
      之母乙○○不勝其擾，遂將丙○○趕出家門，並於九十年九月十四日持丙○○
      所有之印章一枚，囑託其姐彭美麗、其弟甲○○，在委託書及房屋租賃契約書
      上簽名，製作成丙○○委託乙○○遷移戶口之委託書及向甲○○租賃房屋之房
      屋租賃契約書各一份後，向屏東縣佳冬鄉戶政事務所提出申請將丙○○之戶籍
      遷入屏東縣佳冬鄉○○村○○路一九六號，此等情節已據證人乙○○於本院審
      理中證述綦明（本院卷第六十六頁），並有屏東縣佳冬鄉戶政事務所九十一年
      十月十八日九十一屏佳戶字第○九一○○○一○四四號函附之戶籍謄本、遷入
      戶籍登記申請書、委託書、房屋租賃契約書等影本附卷可考。
    (二)證人乙○○雖證稱：其於趕丙○○離家時，曾向丙○○告知「要將他的戶籍遷
      到屏東外婆家，他說要遷我自己去遷」等語（本院卷第五十一頁），然此已為
      丙○○所否認，並稱「我知道我媽媽要我把戶籍遷出去，但我爺爺不同意，我
      心裡有想說隨便她，但是我沒有說出來，我只是保持沈默沒有表示意見。」（
      本院卷第六十六頁），況辦理戶口遷移之相關文件，均非由被告本人親自書寫
      ，已如上述，自難認為被告已明示同意乙○○將其戶口遷移。此外，被告之戶
      口遷移後，證人乙○○並未通知被告，被告亦不知曉教育召集令已送達等情，
      業據證人乙○○於本院審理中證述：「我遷完戶籍後，我要聯絡丙○○，但我
      沒有辦法聯絡到他，他的兵單寄來，我屏東的親戚有告訴我，但我也找不到他
      ，丙○○本人不知道有這張兵單。」等語甚明，而被告雖曾於九十年七月二十
      六日申請補發身分證，惟其日期乃先於戶口遷移之前，此有戶籍謄本附卷供參
      ，是被告辯稱其不知戶籍遷移，亦不知召集令送達等語應可採信。
    (三)依上說明，公訴人所舉之證據不足以證明被告確有妨害兵役之犯行。此外，又
      查無其他積極之證據，足認被告確有公訴人所指之犯行，不能證明被告犯罪，
      揆諸前開法律規定及判例意旨，依法應諭知無罪之判決。
    (四)至於證人乙○○前述所為，乃涉犯偽造私文書及使公務員登載不實等罪嫌，本
      院將檢具相關事證函請檢察官卓辦。
據上論斷，應依刑事訴訟法第三百零一條第一項，判決如主文。
中      華      民      國      九十二      年    一    月    二十二    日
                                  台灣屏東地方法院刑事第五庭
                                          法  官  王以齊
右正本證明與原本無異。
如不服本判決應於收受本判決後送達後十日內向本院提出上訴書狀，其未敘述上訴理
由者，並得於提起上訴後十日內向本院補提理由書狀（均須按他造當事人之人數附繕
本 ）「切勿逕送上級法院」
                                          書記官   盧姝伶
中      華      民      國      九十二      年      一    月   二十二   日


司法院資訊處製作；財團法人民間司法改革基金會備份。
